臺灣花蓮地方法院刑事判決　　　　　　　　　　　　　九十三年度簡上字第七八號
　　上　訴　人　臺灣花蓮地方法院檢察署檢察官
　　被　　　告　丁○○
右列上訴人因被告犯竊盜案件，不服本院花蓮簡易庭九十三年度花簡字第一六七號，
中華民國九十三年四月十六日第一審判決（聲請簡易處刑案號：台灣花蓮地方法院檢
察署九十三年度偵字第二八二號、九十三年度偵字第五五三號），提起上訴，及移
併案審理（九十三年度偵字第九０二號、九十三年度偵字第九四四號、九十三年度偵
字第一一三三號、九十三年度偵字第一六三八號、九十三年度偵字第一六三九號、九
十三年度偵字第一六四０號、九十三年度偵字第一八八一號、九十三年度偵字第一九
０三號、九十三年度偵字第二三九五號、九十三年度核退偵字第三０八號），本院管
轄之第二審合議庭適用第一審通常程序，判決如左：
    主  文
原判決撤銷。
丁○○以犯竊盜罪為常業，累犯，處有期徒刑貳年。應於刑之執行前，令入勞動場所
，強制工作參年。扣案之鑰匙參支均沒收之。
    事  實
一、丁○○（所涉施用毒品案件，現經本院判決有罪在案）前於民國（下同）九十年
    間因違反毒品危害防制條例案件，經法院判處施用第一級毒品及第二級毒品各有
    期徒刑六月及二月，並定應執行有期徒刑八月，如易科罰金，以三百元折算一日
    確定，於九十二年四月十九日甫執行完畢。詎仍不知悔悟，竟意圖為自己不法之
    所有，基於以竊盜為常業之犯意，自九十三年一月九日起，至同年七月二十三日
    止，先後為左列竊盜犯行，並恃以為生，以之為常業。
（一）於九十三年一月九日晚間二十一時許，在花蓮市○○○街五十三號前，以其所
      有之自備鑰匙一支（並未遭警方查扣），徒手竊取申○○所有之車牌號碼ＷＵ
      Ｕ—九三八號機車。得手後於同月十三日十一時許，在花蓮市○○街八十七號
      前為警查獲。
（二）於九十三年一月三十日十五時四十分許，乘己○○位於花蓮市○○街二五八號
      住處後門未上鎖之機會，無故侵入屋內（侵入住宅部分，未據告訴），徒手竊
      取己○○放置於客廳桌上之現金新台幣（下同）五十元硬幣一枚、己○○之妻
      謝梅玉所有之全民健康保險卡及身分證等財物，得手後離去。嗣於同年二月二
      日一時三十分許，在花蓮市○○○路與國聯五路交岔路口遭警臨檢查獲，並扣
      得上開全民健康保險卡及身分證各一枚。
（三）於九十三年二月十六日凌晨二時許，在花蓮市○○路二一二號前，自持其所有
      之鑰匙一支，徒手竊取甲○○所有車牌號碼ＷＵＰ—三三二號輕型機車（引擎
      號碼PLI35756）。得手後為免遭警方查緝，乃改懸掛友人丙○○所有（登記車
      主為丙○○之妻孫瑛霜）之車牌ＱＷＧ－四一一號車牌一面，並作為平日交通
      代步工具使用。嗣於同年三月五日上午七時十分許，經警持本院法官所簽發之
      搜索票，在花蓮市○○○街十號查獲，並扣得機車鑰匙一支。
（四）又夥同丙○○（另案由檢察官偵查中）共同基於意圖為自己不法所有之犯意聯
      絡，於九十三年二月二十四日凌晨一時三十分許，由丙○○駕駛車牌號碼Ｕ七
      －一一二０號自用小貨車，至花蓮縣吉安鄉○○路○段一二一號乙○○所開設
      之鐵工廠旁空地，由丁○○負責把風，由丙○○徒手竊取Ｃ型鋼鐵材八支，並
      將所竊得之Ｃ型鋼鐵材放置上開自用小貨車上時正欲離開之際，恰為乙○○發
      覺制止，渠等不得不將所竊得之Ｃ型鋼鐵材八支丟棄於地上，急忙駕車逃逸，
      嗣為警循線查獲。
（五）於九十三年三月二十八日上午九時許，在花蓮縣吉安鄉○○村○○路○段聯順
      汽車修理廠前，見戊○○所有之車牌號碼ＧＵ－七五三號營業用大貨車鑰匙忘
      記拔取，乃徒手竊取上開營業用大貨車（車上尚載有戌○○所有之千斤頂一個
      、白鐵鐵板八塊、貨車板架一個、廢鐵一批等物，價值約十五萬元）。得手後
      正欲駕車離去時，恰為戊○○查覺而自行駕車追捕，嗣於同日十時許，在花蓮
      縣吉安鄉○○村○○○街產業道路上為警逮捕。
（六）又夥同辛○○（所涉竊盜罪嫌，另案在本院簡易庭審理中）共同基於意圖為自
      己不法所有之犯意聯絡，於九十三年四月三日凌晨三時許，在花蓮縣吉安鄉○○路○段五十五號，見寅○○之小貨車鑰匙忘取拔取，由丁○○負責把風，推
      由辛○○負責下手，徒手竊取車牌號碼ＪＡ－七０八八號自用小貨車，得手後
      作為交通工具使用。嗣於同年月四日凌晨四時二十分許，行經花蓮縣選舉委員
      會前為警臨檢，辛○○見狀隨即駕車逃逸，仍於花蓮縣吉安鄉○○村○○○○○道路旁為警逮捕，並循線查知上情。
（七）於九十三年五月二十日上午十時許，在花蓮市文化中心圖書館停車場前，持其
      所有之自備鑰匙一支，徒手竊取卯○所有之車牌號碼ＨＩＥ－六八九號重型機
      車，得手後作為交通工具使用。嗣於同年六月十日十七時三十五分許，在花蓮
      市○○街三十五號停車場為警查獲，並扣得上開鑰匙一支。
（八）於九十三年七月七日下午十三時許，在花蓮市○○路與自強路交岔路口，見未
      ○○所使用之機車（登記車主為國票綜合證券股份有限公司，原車牌為車牌號
      碼Ｅ三－五五九九號，於九十三年六月二十日下午二十時三十分許之後某時，
      在台北市○○區○○路五四八巷二弄八號三樓遭竊；查獲時當時係懸掛陳昌旺
      所有，登記其妻簡新美，於九十三年七月間某日遭他人竊取之車牌號碼０三０
      九—ＧＹ號車牌一面。）鑰匙忘記拔取，徒手竊取之。得手後作為平日交通工
      具使用。嗣於同年七月十三日十三時五十分許，在花蓮縣新城鄉○○村○○街
      一五一號為警查獲。
（九）於九十三年七月七日下午十五時四十分許，在花蓮市○○路三二九號前，見丑
      ○○所有之車牌號碼ＨＸ五—三八一號重型機車，機車鑰匙忘記拔取，徒手竊
      取之，得手後作為平日交通工具使用。嗣於同年月十五日二十二時十分許，在
      花蓮市○○街三十五號停車場為警查獲。
（十）於九十三年七月十三日凌晨三時五十分許，以其所有之得為凶器之螺絲起子一
      支，先破壞喇叭鎖後，侵入花蓮市○○路二二五號酉○○所開設之佳佳卡拉Ｏ
      Ｋ小吃店，再以店內之剪刀剪斷電線後，竊取店內之營業用卡拉ＯＫ電腦伴唱
      主機一台（機型MD－J768號，機號B0000000，價值八萬六千元）、擴大器一台
      （音王TK80，價值二萬六千元）等物。旋於九十三年七月十三日下午十三時五
      十分許，交由友人辰○○（所涉收受贓物罪嫌，現由檢察官另案偵查中）往
      位於花蓮縣新城鄉○○村○○街一五一號林輝忠所開設土雞城店，兜售予不知
      情之林輝忠時為警當場查獲，並在辰○○所駕駛車牌號碼０三０九－ＧＹ自用
      小客車上查獲上開伴唱主機及擴大器各一台。
（十一）於九十三年七月十五日下午十六時三十分許，在花蓮市○○○街四十一號前
        ，見壬○○所有（登記車主為陳春田）之車牌號碼ＨＣＺ－一八０號重型機
        車，機車鑰匙忘記拔取，乃徒手竊取之，得手後供己作為交通工具使用。
（十二）於九十三年七月二十三日上午七時許，在花蓮縣吉安鄉○○路果菜市場旁，
      持不詳之鐵條一支，竊取蔡秀美所有（登記車主為玄光）之車牌號碼ＩＸ
        —一三一一號自用小貨車。
（十三）於九十三年七月二十三日上午九時許，在花蓮市○○路六六九號前，以自備
        之鑰匙，徒手竊取巳○○所有之車牌號碼ＪＡ—一八六二號自用小貨車。嗣
        為警查獲，並扣得上鑰匙一支。
（十四）於九十三年七月二十三日下午十七時三十分許，在花蓮市○○街四十號前工
        地，徒手竊取庚○○所有之鋼筋二百五十七支（四分鋼筋二百四十五支、八
        分鋼筋十二支），得手後於同日晚間二十二時許，在花蓮市○○路西端地下
        道以西一百公尺旁為警查獲。
二、案經花蓮縣警察局；被害人戊○○、戌○○訴由花蓮縣警察局吉安分局；被害人
    酉○○訴由同局新城分局，分別移送、報告臺灣花蓮地方法院檢察署檢察官偵查
    聲請簡易判決處刑及移送併案審理。
    理  由
一、訊據被告丁○○就上開竊盜犯行於本院審理中均坦承不諱，復核與證人申○○、
    孫永瑞、己○○、甲○○、乙○○、謝永豪、戊○○、戌○○、辛○○、寅○○
    、卯○、未○○、陳昌旺、丑○○、酉○○、林輝忠、王家成、辰○○、壬○○
    、蔡秀美、巳○○、庚○○在警詢時或偵查中所述情節大致相符。此外，並有贓
    物認領保管收據十二紙、照片六十四幀、車輛竊盜、車牌失竊資料個別查詢報表
    －查詢車輛認可資料二紙、花蓮縣警察局車輛協尋、車牌失竊（尋獲）電腦輸入
    單二紙、車籍作業系統查詢－認可資料五紙、切結書一紙、尚鈞過磅單一紙、林
    謝梅玉之身分證正反面影本及全民健康保險卡影本各一紙等附卷可稽，另有扣案
    之鑰匙三支可資佐證，被告之自白與事實相符，應堪採信。雖被告於本院自承事
    實欄一之（十二）的竊盜案件係其與午○○一起去偷車的，然參諸被告對於行竊
    地點係在果菜市○○○○○路等情，能為綦詳之陳述，事後亦知車輛的藏放處所
    ，足徵被告確有參與本案之竊盜行為，但就午○○有無涉案部分，不僅業為證人
    午○○於本院審理時，否認有共同行竊之事，且就此部分除僅有被告片面的陳述
    外，並無其他積極事證足證午○○有一同為之，故應認行竊者應僅有被告一人，
    併予敘明，本件事證明確，被告之上開竊盜犯行均堪以認定，應予依法論科。
二、按所謂以竊盜為常業，係指恃竊盜為生者而言，最高法院十九年上字第一四七四
    號判例可資參照。被告雖於本院審理中辯稱：伊於九十三年上開竊盜犯行期間，
    有從事水泥工或修車等工作，嗣因吸毒花費較鉅，原有每月三萬元的薪資不敷使
    用，始犯下本件多起竊盜犯行等語，但否認係基於以竊盜為常業之犯意，惟查：
    被告除竊取上開車輛係為供作代步工具外，並將所竊的之鋼筋、白鐵或卡拉Ｏ卡
    電腦伴唱機台等財物轉售牟利，業已如前所述，且其自九十三年一月九日起至同
    年七月二十三日止，僅七個月時間，即犯下十四件竊盜犯行，地點遍及花蓮市及
    吉安鄉，顯然係以竊盜為生，以之為常業，被告就此所辯不足採據。核被告所為
    ，係犯刑法第三百二十二條之常業竊盜罪，公訴人聲請簡易判決處刑書認被告係
    犯刑法第三百二十條第一項之竊盜罪，尚有未洽，惟其基本事實同一，本院自應
    予審理，並變更起訴法條。又被告與丙○○、辛○○分別就事實欄一之（四）、
    （六）之竊盜犯行有犯意聯絡及行為分擔，為共同正犯。公訴人移請併案審理被
    告事實欄一之（一）及（四）至（十四）之竊盜犯行，因屬起訴有罪之常業竊盜
    犯行之一部分，本院自得併予審究。查被告有如事實欄所述之前科，此有臺灣高
    等法院被告全國前案紀錄表在卷可按，其於五年以內，再犯本件有期徒刑以上之
    罪，應論以累犯，並應依刑法第四十七條之規定，加重其刑。爰審酌被告有前揭
    犯罪前科，素行非佳，雖年富力壯，卻不思循正當合法途徑賺取財富，竟冀圖不
    勞而獲，不惟侵害人民財產權益，更嚴重破壞社會大眾安寧，並審酌其犯罪之手
    段、竊取之財物價值多寡，以及犯罪後坦承犯行，態度良好等一切情狀，量處如
    主文所示之刑。又被告以竊盜為常業，已如前述，為使其養成勞動習慣並具有就
    業能力，爰併依竊盜犯贓物犯保安處分條例第三條第一項第二款之規定，宣告應
    於刑之執行前令入勞動場所強制工作三年。又查，扣案之機車鑰匙一支（事實欄
    一之（三）部分，九十三年度檢總管字第一四三號扣押物品清單，見九十三年度
    偵字第五五三號第四頁），被告雖辯稱是車主甲○○當時忘記拔取而取用，但既
    經車主甲○○確認其機車鑰匙並未遺失，可見被告就所此所言並不實在，該鑰匙
    應屬為被告所自備，並用來行竊該機車之物；而扣案之鑰匙二支（事實欄一之（
    七）部分，九十三年度檢總管字第三九０號扣押物品清單機車鑰匙一支，見九十
    三年度偵字第一一三三號第十四頁；事實欄一之（十三）遭警方查扣之鑰匙一支
    ），係被告所有或係開啟家中信箱之鑰匙（見吉警刑字第０九三二０００七八九
    號卷第六頁），均係為被告所有並供犯本件竊盜犯行所用之物，業據被告於警詢
    時所供承在卷，爰依刑法第三十八條第一項第二款之規定宣告沒收。另查，被告
    犯事實欄一之（一）、（十）及（十二）時所用之機車鑰匙、螺絲起子及鐵條各
    一支，並未扣案，然並無積極證據該等工具迄今仍然存在，爰不另為沒收之諭知
    ，併予敘明。末查，原審法院以被告竊盜犯行明確，予以論罪科刑，固非無見，
    惟查，公訴人原聲請簡易判決處僅欄一之（二）、（三）竊盜部分為聲請，漏未
    就其餘事實一之（一）、（四）至（十四）部分之竊取財物犯行為聲請，惟此部
    分之犯行與聲請簡易判決處刑之犯罪事實，有裁判上一罪之連續犯關係，為起訴
    效力所及，本院亦自應併予審究，就此經上訴人執為上訴理由，指摘原判決不當
    ，是檢察官上訴為有理由，自應由本院適用第一審程序將原判決撤銷改判。
三、另臺灣花蓮地方法院檢察署九十三年度偵字第九０二號案件移送併案審理意旨略
    以：被告於九十三年四月二十四日凌晨三時許，在花蓮市慈濟醫院前市民停車場
    內，以自備之鐵製匙柄，徒手竊取子○○所有之車牌號碼Ｇ六—三二一五號自用
    小客車。得手後轉借予不知情之午○○使用。嗣於翌日（二十五日）凌晨一時三
    十分許，在花蓮市○○○街與忠義二街交岔路口為警查獲云云，因認被告涉有刑
    法第三百二十條第一項竊盜罪嫌，爰請求併案審理。惟按犯罪事實應依證據認定
    之，無證據不得認定其犯罪事實；又不能證明被告犯罪者，應諭知被告無罪之判
    決，刑事訴訟法第一百五十四條第二項、第三百零一條第一項分別定有明文。又
    事實之認定，應憑證據，如未能發現相當證據，或證據不足以證明，自不能以推
    測或擬制之方法，為裁判基礎，最高法院四十年台上字第八六號判例足資參照。
    公訴人認被告涉有上開竊盜犯行，無非係以被告於警詢中的自白、證人即被害人
    子○○及午○○於警詢之證詞為其主要論據。然查，被告雖於警詢中供承：其於
    九十三年四月二十四日凌晨三時許，在慈濟醫院前停車場，以鐵湯匙的柄，插入
    駕駛座門的鑰匙孔後竊取系爭車輛云云（見市警刑字第０九三０００六五三二０
    號警卷第三頁），但於本院審理時則改稱：車子是午○○偷的，他在偷車之前，
    曾有找伊去幫他一起偷車，但為其所拒絕，後來午○○才用老虎鉗等工具偷車，
    事後被警方查獲，午○○因為沒有案子在身，所以才叫伊去頂替等語（見本院卷
    第四十三頁），顯見被告前後說詞有極大出入，因此，被告警訊中之自白是否可
    採，誠非無疑。又查，被害人子○○警訊中係針對其小貨車鑰匙孔被破壞後，車
    子連同車上的不鋼製的工具箱子（內有打石機、電鑽、砂輪機、電線等物）一
    同遭竊的事實為陳述外，並未具體指明行竊者究係何人，然其在本院審理中對於
    事後其向被告索賠時，被告即告知其非為行竊者，而係午○○所為，按理而言，
    倘若被告確為行竊者，既在警詢中自承犯行，當無事後恣意推卸責任之理，況且
    ，證人子○○亦再結證稱：其向被告詢問工具的下落時，被告不僅無法說出所竊
    財物的具體內容，更對於車內有工具乙事，毫不知情，事後其再向午○○探詢時
    ，午○○卻好像知道伊這個人，而且也知道工具箱的事，並宣稱要負責把工具找
    出來等語（見本院卷第六十八頁），因此，本件若為被告所為，其既有前述將所
    竊財物販售牟利之舉動，豈會對於小貨車上尚有現值一萬五千元的財物視而不見
    ，更足證被告非為行竊者，雖證人午○○於本院審理時否認其為行竊者，辯稱：
    當時車子是陳昌旺向被告所借來的，但因車子無法打不開，才從陳昌旺家中拿工
    具打開車鎖云云，惟查，被告如既係為行竊者，與陳昌旺並無深交，自無需將贓
    車出借，自曝犯行，陷己於不利窘境之理，更何況，如為出借者，自應將車輛鑰
    匙交付與借車之人，豈有讓借車者自行尋找工具開啟車輛，更不符合常理，且該
    車輛在遭警方查獲當時並未查見有何工具箱存在，但如證人午○○前述其既為臨
    時借車者，豈有行竊者不知車上之物品為何，反而是臨時借車之人卻對於小貨車
    上曾有工具箱之事知之甚詳，午○○若非為實際行竊之人，何能為之。雖證人午
    ○○在本院辯稱被害人子○○並未打電話給其云云，然從證人子○○到庭證述其
    與午○○當時對話內容係為午○○推稱係被告所竊，不然的話可以察看案發現場
    之監視器云云，核與午○○於本院九十三年十二月十六日所辯的意旨相同，足見
    當時子○○對話的對象應為午○○無訛，由此更足可徵午○○心虛之情，且如被
    告於本院所言，被告與午○○並未仇怨，既已自陳前開多件竊盜犯行，更無須推
    諉本件竊盜之理，因而，被告在警詢中的白自既與上開事理不符，存有嚴重瑕疵
    ，實難僅以其警詢自白及證人子○○及午○○非關於行竊者究為何人的陳述，即
    遽認定被告涉犯本件竊盜犯行。此外，復查無其他確切證據足證被告有此竊盜犯
    行，自不得科以被告竊盜罪責。本件既查無其他確切證據證明被告有何上開併辦
    意旨所指犯行，因與本案已無裁判上一罪關係，且未經檢察官起訴，爰將該案退
    回檢察官另為妥適處理，附此敘明。
據上論斷，應依刑事訴訟法第四百五十五條之一第三項、第三百六十九條第一項前段
、第三百六十四條、第三百七十一條、第二百九十九條第一項前段、第三百條，刑法
第三百二十二條、第四十七條、第三十八條第一項第二款，竊盜犯贓物犯保安處分條
例第三條第一項第二款，判決如主文。
本案經檢察官癸○○到庭執行職務。
中      華      民      國    九十三    年     十二     月     三十     日
                              臺灣花蓮地方法院刑事第一庭
                                  審判長法官  李  豫  雙
                                        法官  鄭  光  婷
                                        法官  陳  世  博
右正本證明與原本無異。
如對本判決不服，應於送達後十日內，向本院提出上訴狀。（應抄附繕本）告訴人或
被害人如對於本判決不服者，應具備理由請求檢察官上訴，其上訴期間之計算係以檢
察官收受判決正本之日期為準。
                            法院書記官
中      華      民      國    九十三    年     十二     月    三十一    日
附錄本判決論罪之法律條文：
刑法第三百二十二條：
以犯竊盜罪為常業者，處一年以上七年以下有期徒刑。
竊盜犯贓物犯保安處分條例第三條：
十八歲以上之竊盜犯、贓物犯有左列情形之一者，得於刑之執行前，令入勞動場所強
制工作：
一、有犯罪之習慣者。
二、以犯竊盜罪或贓物罪為常業者。
